【裁判字號】    97,消債更,245
【裁判日期】    980526
【裁判案由】    聲請更生程序
【裁判全文】
臺灣彰化地方法院民事裁定           97年度消債更字第245號
  聲  請  人  甲○○
 即債務人）             之.
上列當事人因消費者債務清理事件聲請更生，本院裁定如下：
    主      文
債務人甲○○自中華民國98年05月26日下午04時起開始更生程序
。
保全處分之聲請駁回。
    理      由
一、按債務人不能清償債務或有不能清償之虞者，得依本條例所
    定更生程序，清理其債務；債務人無擔保或無優先權之債務
    總額未逾1,200 萬元者，於法院裁定開始清算程序或宣告破
    產前，得向法院聲請更生；法院開始更生程序之裁定，應載
    明其年、月、日、時，並即時發生效力。消債條例第 3條、
    第42條第1項、第45條第1項分別定有明文。
二、本件聲請人（即債務人）主張：其有不能清償債務之情事，
    前曾提出債權人清冊，以書面向最大債權金融機構友邦國際
    信用卡股份有限公司，依「中華民國銀行公會會員辦理消費
    金融案件無擔保債務協商機制」，請求共同協商債務清償方
    案，並於民國95年04月19日協商成立，約定分80期，利率7%
    ，每月應繳金額新臺幣（下同）15,338元。惟債務人每月平
    均收入僅25,000元，在繳納每月應償還金額後，所剩之金額
    已不足維持自己之生活支出，又臺東區中小企銀之債務並未
    納入95年之銀行公會之一致協商，每月需償還 6,000元，聲
    請人因此向姊姊黃佩君借款 120,000元支應，但96年12月間
    因經濟不景氣，公司調降薪資為20,000元，以聲請人之薪資
    支付協商金額及臺東區中小企銀之帳款後，所餘金額尚難以
    維持日常生活支出，何況又遭公司減薪為20,000元，繳款金
    額已大大超過聲請人所能負擔，在衡量以維持生活危為優先
    之考量之下，實已無力繼續履行上開協商條件，致使履行協
    商內容有重大困難，不得已之下於97年01月始毀諾，而此事
    由並非聲請人主觀上惡意不履行協議，實係客觀上確有不可
    歸責於聲請人之事由。又聲請人無擔保或無優先權之債務總
    額未逾12,000,000元，復未經法院裁定開始清算程序或宣告
    破產，爰向本院聲請更生等語。
三、經查，聲請人所主張之上開事實，業據提出債權人清冊、95
    年協商成立協議書影本、財產及收入狀況說明書、生活必要
    支出清單、戶籍謄本、存摺交易明細、全國財產稅總歸戶財
    產查詢清單、財政部臺灣省中區國稅局95、96年度綜合所得
    稅各類所得資料清單、財團法人聯合徵信中心資料、薪資明
    細表、支出證明收據及減薪證明書等件為證，核無不合。又
    依據最大債權金融機構友邦國際信用卡股份有限公司陳報聲
    請人至97年01月後即未再依約繳款而毀諾，顯見聲請人確已
    無法再依原協商條件履行。經核聲請人每月生活必要支出，
    依內政部社會司公告97年度臺灣省低收入戶最低生活費每人
    每月9,829元之標準計算，為9,829元（計算式：9,829元×1
    ＝ 9,829元）。綜上，衡之以聲請人之薪資於96年12月份起
    驟降為每月20,000元之收入，於履行協商金額15,338元後，
    僅餘 4,662元，顯不足支應其個人之最低基本生活支出，則
    其應有消費者債務清理條例第 151條第5項但書、第6項所定
    「因不可歸責於己之事由，致履行顯有重大困難」之情事。
    此外，再查聲請人並無消費者債務清理條例第6條第3項、第
    8 條或第46條各款所定駁回更生聲請之事由存在，則本件聲
    請人聲請更生，應屬有據，爰裁定如主文第1項所示。
四、至聲請人聲請於法院裁定前為保全處分部分，因按法院裁定
    開始更生程序後，對於債務人不得開始或繼續訴訟及強制執
    行程序，消費者債務清理條例第48條第 2項前段定有明文。
    本件既經本院裁定開始更生程序，則聲請人聲請為保全處分
    ，揆諸上開規定，自無必要，不應准許，爰裁定如主文第 2
    項所示。
中    華    民    國    98    年    5     月    26    日
                        民事第二庭法  官  邱月嬌
以上正本係照原本作成。
本件裁定不得抗告。
本件裁定已於98年5月26日下午4時公告。
中    華    民    國    98    年    5     月    26    日
                                  書記官  呂雅惠


司法院資訊處製作；財團法人民間司法改革基金會備份。
